臺灣高等法院民事判決　　　　　　　 95年度勞上易字第124號
上　訴　人　乙○○
　　　　　　甲○○
共　　　同
訴訟代理人　張玉希律師
被　上訴人　臺灣良塚精工有限公司
法定代理人　丙○○
訴訟代理人　羅明宏律師
上列當事人間給付資遣費事件，上訴人對於中華民國95年10月31
日臺灣宜蘭地方法院95年度勞訴字第4號第一審判決提起上訴，
經本院於96年6月5日言詞辯論終結，判決如下：
    主      文
原判決廢棄。
被上訴人應給付上訴人乙○○新臺幣肆拾肆萬壹仟玖佰零柒元、
上訴人甲○○新臺幣肆拾伍萬零壹佰零玖元，及均自民國94年9
月7日起至清償日止，按週年利率5%計算之利息。
第一、二審訴訟費用由被上訴人負擔。
    事      實
甲、上訴人方面：
壹、聲明：
一原判決廢棄。
二被上訴人應給付上訴人乙○○新臺幣 (下同)441,907 元、上
  訴人甲○○450,109元，及均自民國94年9月7日起至清償日止
  ，按週年利率5%計算之利息。
貳、陳述：除與原判決記載相同者外，補稱略以：
一被上訴人未為伊等投保勞工保險、全民健康保險 (下稱勞健保
  )及提撥6%勞工退休金之行為，構成勞動基準法（下稱勞基法
  ）第14條第1項第6款規定：「雇主違反勞動契約或勞工法令，
  致有損害勞工權益之虞」之情事：
(一)被上訴人未為伊等投保勞保之行為：
1.上訴人乙○○、甲○○分別自86年1月底及86年1月中旬起受雇
  於被上訴人公司擔任噴漆技術員，依勞工保險條例（下稱勞保
　條例）第6條規定，被上訴人必須為伊等投保，此屬強行規定
  ，並非當事人得任意約定，且當時上訴人乙○○並未在其他單
  位加入勞保，上訴人甲○○則於86年2月由原加保公司退保，
  均處於無勞保之狀態，因被上訴人一直未為伊等加保，伊等始
  於87年5月在職業工會加保，被上訴人稱伊等在他處加保，而
  不願在被上訴人公司加保，並非事實。又被上訴人曾因未為伊
  等投保勞保，遭勞工保險局（下稱勞保局）依勞保條例第72條
  及就業保險法第38條規定處以罰鍰，有勞保局94年9月15日保
  承工字第09410477852號函可稽。是以，伊等縱在他處投保勞
  保，並不得免除被上訴人應為伊等投保勞保之義務。再者，伊
  等由被上訴人公司投保，依勞保條例第15條第1款規定，保險
  費由勞工負擔20%，雇主負擔70%，政府負擔10%，以當時最高
  投保薪資42,000元，費率6.5%計算，伊等每月僅需負擔546元
  ；反之，伊等若以個人名義加入工會投保，依同條第2款規定
  ，保險費由勞工負擔60%，政府負擔40%，以當時伊等投保薪資
  19,200元，費率6.5%計算，伊等需負擔749元，如以最低工資
  15,840元計算，伊等亦需負擔618元，均較由被上訴人投保為
  高，故由被上訴人公司投保，伊等不僅繳費較低，保障亦較高
  ，伊等斷無拒絕加入被上訴人公司辦理勞保之理。伊等係因被
  上訴人公司一直未為伊等辦理勞保加保事宜，不得已始於87年
  5月在工會投保，此觀勞保局電子閘門查詢作業被投保人投保
  資料可稽，被上訴人稱伊等因在工會投保，不願至公司加保，
  與事理有違，更無足採。
2.94年7月1日政府實施勞退新制後，伊等於同年月5日要求被上
  訴人公司為伊等投保勞保，遭被上訴人拒絕，伊等於同日以被
  上訴人公司未為伊等辦理勞健保，未提撥6%勞工退休金為由，
  向宜蘭縣政府申請勞資爭議調解，調解不成立後，伊等復於同
  年8月30日寄發羅東南門郵局第87、88號存證信函，及於同年9
  月13日寄發羅東郵局第559號存證信函予被上訴人，表示被上
  訴人公司未為伊等辦理勞健保，未提撥6%勞工退休金，違反勞
  保條例及勞退條例，依勞基法第14條第1項第6款規定，不經預
  告終止兩造間之勞動契約，並請求被上訴人給付資遣費及勞健
  保受僱期間雇主應負擔之金額，足徵伊等於94年7月實施勞退
  新制後，一再要求被上訴人為伊等辦理加入勞保，卻遭被上訴
  人拒絕。
3.依照勞保條例第11條及其施行細則第16條規定，各投保單位應
  於其所屬勞工到職、入會、到訓之當日，填具加保申報表送勞
  保局申報加保，保險效力自投保單位將加保申報表送達本局或
  郵寄之當日零時起算，而加保申請書之填寫，雇主單方即可完
  成，並無需員工之協力，此觀空白之加保申請書即明，被上訴
  人辯稱須伊等協力，且須相當時日始能完成加保手續云云，顯
  係誤解加保作業流程。又被上訴人於94年6月30日前從未徵詢
  伊等選擇退休金制度之意願，更不讓伊等填寫勞工退休金制度
  選擇意願徵詢表，被上訴人未提出伊等簽名之意願表，空言泛
  稱伊等94年7月5日離職時，其仍在整理相關意願表，尚未呈報
  勞保局，並非不替伊等加保云云，顯係卸責之詞，亦不足採。
(二)被上訴人未為伊等投保全民健康保險（下稱健保）行為：
　被上訴人為乙○○辦理86年4月1日至94年7月5日、甲○○86年
  1月1日至94年7月5月健保之投、退保手續，係因伊等於94年7
  月5日離職後，於同年9月27日向中央健康保險局 (下稱健保局
  )申訴，被上訴人公司未為伊等辦理健保，健保局命被上訴人
  為伊等加保，被上訴人不得已始於事後補辦，此觀健保局台北
  分局94年11月8日健保北承二字第0941015008號函即明，是以
  被上訴人確有拒絕為伊等辦理加入健保之情事。
(三)被上訴人未為伊等提撥6%勞工退休金之行為：
1.依據勞工退休金條例（下稱勞退條例）第9條第1項規定，雇主
  應於94年6月30日前以書面徵詢勞工選擇新制或舊制，然被上
  訴人於94年6月30日前從未徵詢伊等意見，更不讓伊等填寫勞
  工退休金制度選擇意願徵詢表，顯已違反上揭法律。如被上訴
  人有於94年6月30日前徵詢伊等意願，理應有伊等親自簽名之
  意願表，而事實上被上訴人卻提不出上開意願表，足見被上訴
  人以伊等離職時仍在處理中，並非不替伊等加保，應非實情。
2.伊等為適用勞退條例之勞工，被上訴人依勞退條例第6條規定
  ，應按月提撥6%之退休金至伊等於勞保局設立之勞工退休金個
  人帳戶，與被上訴人有無為伊等加入勞保無關，此觀勞退條例
  第18條規定「雇主應於勞工到職、離職、復職、死亡之日起七
  日內，列表通知勞保局，辦理開始或停止提繳手續」，因此，
  被上訴人辯稱伊等尚未加入公司之勞保，公司無提撥6%勞工退
  休金之義務，誠屬卸責之詞，不足採信。
3.被上訴人否認伊等以被上訴人違反勞工法令於94年7月5日終止
  勞動契約，則被上訴人不僅於94年7月5日以後未依法替伊等提
  撥退休金，且對於94年7月5日以前雙方無爭執之部分，亦未提
  撥。被上訴人拒絕為伊等提撥6%勞工退休金，確有違反勞退條
  例第6條規定之情事。
二伊等於94年7月5日以被上訴人未為伊等辦理勞健保，未提撥6%
  勞工退休金，違反勞保條例及勞退條例為由，依勞基法第14條
  第1項第6款規定，不經預告終止兩造勞動契約。縱認兩造間勞
  動契約未於94年7月5日終止，伊等於94年8月30日寄發羅東南
  門郵局第87、88號存證信函，及於同年9月13日寄發羅東郵局
  第559號存證信函予被上訴人，表示被上訴人公司未為伊等辦
  理勞健保，未提撥6%勞工退休金，違反勞基法第14條第1項第6
  款規定，請求被上訴人給付資遣費及勞健保受僱期間雇主應負
  擔之金額，亦已明確表示終止兩造間之勞動契約，被上訴人收
  受上開存證信函後，於94年9月16日以宜蘭十支郵局第214存證
  信函復函伊等，足徵兩造間之勞動契約確已合法終止。
三勞基法第14條第2項30日除斥期間，應就各個違法行為分別計
  算，換言之，雇主之違法行為，雖有部分逾30日，勞工不得主
  張終止勞動契約，但勞工對於未逾30日之違法行為，依法仍得
  主張終止勞動契約，始符立法意旨，否則雇主之違法行為一旦
  逾30日，勞工對於其後續之違法行為即不得再行終止契約，顯
  非立法者之意旨，亦與保障勞工之意旨大相逕庭。是被上訴人
  未為伊等投保勞健保及提撥退休金，違反勞工法令之情形繼續
  存在，伊等對於未逾法定期間之違法行為，於94年7月5日以口
  頭，及同年8月30日、同年9月13日以存證信函終止兩造間勞動
  契約，自未逾30日除斥期間。
四伊等已合法終止兩造勞動契約，依勞基法第14條第4項準用第1
  7條規定，伊等自得請求被上訴人公司給付上訴人乙○○441,9
  07元、上訴人甲○○450,109元之資遣費。
、證據：除援用原審提出者外，補提勞保局94年9月15日保承
    工字第09410477852號函、空白加保申請書、健保局台北分
    局94年11月8日健保北承二字第0941015008號函、羅東郵局9
　　4年9月13日第559號存證信函、羅東南門郵局94年8月30日第
　　8、88號存證信函、宜蘭縣政府94年8月10日府社資字第0940
    100793號函為證，並聲請向宜蘭縣政府函調兩造94年間勞資
    爭議協調之相關資料 (含申請書)，及訊問證人丁○○。
乙、被上訴人方面：
壹、聲明：上訴駁回。
貳、陳述：除與原判決記載相同者外，補稱略以：
一伊公司並無勞基法第14條第1項第6款規定：「雇主違反勞動契
　約或勞工法令，致有損害勞工權益之虞」之情事：
(一)伊公司於86年1月雇用上訴人後，曾欲為其等辦理勞保，但因
  其等工作性質為論時計酬，且均同時在外自行承攬接件，上訴
  人2人遂不願加入伊公司之勞保，而係以個人名義自行加入工
  會投保，且若伊公司拒絕為其等辦理勞保，為何上訴人2人自
  86年1月起至94年7月5日止，長達9年時間，均無意見？上訴人
  2人為何始終不向伊公司請求辦理勞保，足徵係上訴人2人不願
  加入伊公司勞保，而非伊公司拒絕為上訴人2人辦理加入勞保
  。又為因應94年7月1日起實施之勞退新制，依勞保局94年3月1
  日保退字第09460000660號函，伊公司應於94年6月30日前徵詢
  所屬勞工選擇退休金制度意願，並於7月15日前將勞工選擇結
  果向勞工局申報。伊公司已於94年6月30日前交付勞工退休金
  制度選擇意願徵詢表，徵詢上訴人2人適用勞退新制或舊制之
  意願，伊公司仍在整理相關意願表，尚未呈報勞保局時，上訴
  人2人即於94年7月5日離職，亦徵伊公司並無拒絕為上訴人2人
  辦理加入勞保之情事。
(二)依健保局台北分局95年3月22日健保北承二字第0951010159號
  函，健保局已辦理乙○○86年4月1日至94年7月5日、甲○○86
  年1月1日至94年7月5月參加健保之投、退保手續補辦手續，足
  認伊公司亦無拒絕為上訴人2人辦理健保投保手續。
(三)公司提撥6%之勞工退休金，係以勞工已加入公司勞保為前提，
  上訴人等既未加入伊公司之勞保，伊自無提撥6%勞工退休金之
  義務，是伊拒絕提撥6%之勞工退休金，並無違反勞退條例第6
  條規定。
(四)又94年7月政府實施勞退新制，在新制之下，姑且不論勞工是
  否必須加入所服務公司之勞保，公司始有義務相對提撥6%勞工
  退休金，但因上訴人尚未加入伊公司之勞健保，故在轉換作業
  上原即較為遲緩，上訴人因此不滿即無故曠職。事實上，依勞
  保局上揭函文，事業單位應於同年7月15日前將勞工選擇結果
  向勞保局申報勞工選擇退休金制度意願，伊公司尚在整理勞工
  意願表，未及呈報勞保局，上訴人在同年7月5日領取工資後，
  未經預告隨即無故曠工，上訴人亦主張自該日起終止勞動契約
  ，則伊公司自無須支付薪資予上訴人，亦無從再為上訴人提撥
  退休金。
(五)是以，伊公司無違反勞工法令之情事，上訴人2人無由依勞基
  法第14條第1項第6款規定，不經預告終止兩造間之勞動契約。
二依勞基法第14條第2項規定，勞工以雇主違反勞動契約或勞工
  法令，終止勞動契約應自知悉其情形之日止30日內為之，明確
  規定係以勞工知悉雇主違反勞動契約或勞工法令時起算30日除
  斥期間，並不適用刑法繼續犯之追訴權時效，以行為終了之日
  起算，否則該條所定30日之除斥期間豈不形成具文。故縱使上
　訴人主張伊公司未依法為其等加入勞保屬實，上訴人2人自86
  年1月間即在伊公司服務，迄至94年7月5日已達8年餘，上訴人
  2人並自行加入工會勞保，其等知悉之期間早已逾30日除斥期
  間，又退步言之，上訴人2人係於94年7月5日離職，然遲至95
  年7月26日才起訴請求，亦早逾30日除斥期間，上訴人2人不經
  預告終止兩造勞動契約，自不合法。
三上訴人2人所提之羅東南門郵局94年8月30日第87、88號存證信
  函及羅東郵局94年9月13日第559號存證信函，係上訴人於94年
  7月5日無故離職後寄予伊公司，主要係指摘伊公司要求其等自
  行提撥6%之勞工退休金，違反勞退條例，並非終止兩造間之勞
  動契約，上訴人2人主張其等於94年8月30日、同年9月13日以
  上開存證信函終止兩造之勞動契約，亦屬無據。
四上訴人等依勞基法第14條第1項第6款規定終止兩造勞動契約既
  不合法，其等依勞基法第14條第4項準用第17條規定，請求伊
  公司給付上訴人乙○○441,907元、上訴人甲○○450,109元之
  資遣費，自屬無據。
、證據：除援用原審提出者外，補提宜蘭縣政府94年9月6日勞
　　資爭議調解紀錄為證。
    理      由
一上訴人主張：乙○○、甲○○分別自86年1月底及86年1月中旬
  起受雇於被上訴人擔任噴漆技術員，被上訴人未依勞保條例第
  6條及全民健康保險法之規定為伊等辦理加入勞健保，94年7月
  政府實施勞退新制後，亦未依勞退條例第6條規定，按月提撥
  6% 之退休金至伊等於勞保局設立之勞工退休金個人帳戶，伊
  等於94年7月5日要求被上訴人為伊等辦理勞健保，遭被上訴人
  拒絕後，同日即以被上訴人未為伊等辦理勞健保，未提撥6%勞
  工退休金，違反勞保條例及勞退條例為由，依勞基法第14條第
  1項第6款規定，不經預告終止兩造間之勞動契約。縱認兩造間
  之勞動契約未於94年7月5日終止，伊等於94年8月30日寄發羅
  東南門郵局第87、88號存證信函，及於同年9月13日寄發羅東
  郵局第559號存證信函予被上訴人，表示被上訴人公司未為伊
  等辦理勞健保，未提撥6%勞工退休金，違反勞基法第14條第1
  項第6款規定，請求被上訴人給付資遣費及勞健保受僱期間雇
  主應負擔之金額，亦已明確表示終止兩造勞動契約，且勞基法
  第14條第2項30日除斥期間，應就各個違法行為分別計算，被
  上訴人未為伊等投保勞健保及提撥退休金，違反勞工法令之情
  形繼續存在，伊等對於未逾法定期間之違法行為，於94年7月5
  日以口頭，及同年8月30日、同年9月13日以存證信函終止兩造
  間勞動契約，並未逾30日除斥期間，兩造間之勞動契約自已合
  法終止。伊依勞基法第14條第1項第6款規定終止勞動契約，依
  同法第14條第4項規定，被上訴人應給付伊等資遣費。乙○○
  受雇期間為86年1月底至94年7月5日，年資為8年5月餘日，依
  勞基法第17條規定，被上訴人應給付乙○○8.5個月之資遣費
  ，以乙○○離職前6個月之月平均工資51,989元計算，為441,9
  07元；甲○○受雇期間86年1月中旬至94年7月5日，年資為8年
  5月餘日，被上訴人應給付甲○○8.5個月之資遣費，以甲○○
  離職前6個月之月平均工資52,954元計算，為450,109元等情，
  爰依勞基法第14條第4項準用第17條規定，求為命被上訴人應
  給付上訴人乙○○441,907元、上訴人乙○○450,109元，及均
  自調解不成立翌日即94年9月7日起至清償日止，按週年利率5%
  計算之利息之判決（上訴人於原審主張被上訴人違反勞工法令
  事由，除上述未加保勞健保及提撥退休金外，另有被上訴人未
  提供防護面具之違反勞工衛生相關法規部分，經原審判決其敗
  訴，提起上訴後，就被上訴人違反勞工衛生相關法規部分不再
  主張為其終止勞動契約之事由）。
二被上訴人則以：伊公司於86年1月雇用上訴人當時，上訴人因
  工作性質為論時計酬，且均同時在外自行承攬接件，不願加入
  伊公司之勞保，而係以個人名義自行加入工會投保，且伊公司
  為因應94年7月1日起實施之勞退新制，依勞保局94年3月1日保
  退字第09460000660號函，於94年6月30日前交付勞工退休金制
  度選擇意願徵詢表，徵詢上訴人2人適用勞退新制或舊制之意
  願，伊公司仍在整理相關意願表，尚未呈報勞保局時，上訴人
  2人即於94年7月5日離職，足徵伊公司並無拒絕為上訴人2人辦
  理加入勞保之情事。依健保局台北分局95年3月22日健保北承
  二字第0951010159號函，健保局已辦理乙○○86年4月1日至94
  年7月5日、甲○○86年1月1日至94年7月5月參加健保之投、退
  保手續補辦結果，足認伊公司亦無拒絕為上訴人2人辦理健保
  投保手續。上訴人等既未加入伊公司之勞保，伊公司亦無提撥
  6%勞工退休金之義務，伊拒絕提撥6%之勞工退休金，自無違反
  勞退條例第6條規定。伊公司並無違反勞工法令之情事，上訴
  人2人無由依勞基法第14條第1項第6款規定，不經預告終止兩
  造勞動契約。縱使上訴人主張伊公司未依法為其等加入勞保屬
  實，上訴人2人自86年1月間即在伊公司服務，迄至94年7月5日
  已達8年餘，上訴人2人並自行加入工會勞保，其等知悉之期間
  早已逾30日除斥期間，又退步言之，上訴人2人係於94年7月5
  日離職，遲至95年7月26日才起訴請求，亦早逾30日除斥期間
  ，上訴人2人不經預告終止兩造勞動契約，並不合法。又因上
  訴人自94年7月5日後即拒絕繼續工作，伊公司已以渠等曠職為
  由，終止勞動契約，亦無庸給付資遣費等語，資為抗辯。
三兩造不爭執事實
(一)兩造為僱傭關係，上訴人乙○○、甲○○分別自86年1月底及
  86年1月中旬起受雇於被上訴人公司擔任噴漆技術員，然均自
  94年7月5日領取薪資後未再前往工作，而於離職前6個月之平
  均工資，上訴人乙○○為51,989元、上訴人甲○○則為52,954
  元（薪資存摺、兩造不爭，原法院卷5-11、55頁、本院卷93頁
  反面）。
(二)上訴人自86年1月間受雇於被上訴人時起至94年7月5日止，均
  未曾在被上訴人公司加保勞保，而係於87年5月7日以宜蘭縣電
  氣裝置業職業工會為投保單位，加保勞保，投保薪資均為19,2
  00元（勞保局電子閘門查詢作業被投保人投保資料，原法院卷
  33、34頁）。
(三)被上訴人係於上訴人離職後之94年10月間，始為上訴人乙○○
  86年4月1日至94年7月5日、上訴人甲○○86年1月1日至94年7
  月5日之受雇期間，補辦健保之加保手續，惟上訴人於上開期
  間已另於農會、工會加保（健保局台北分局95年3月22日健保
  北承二字第0951010159號函，原法院卷45頁）。
(四)上訴人於94年8月1日，以被上訴人公司未為其等辦理勞健保，
  及94年7月1日政府實施勞退新制後，要求上訴人自行提撥6%勞
  工退休金為由，向宜蘭縣政府申請勞資爭議調解，宜蘭縣政府
  於同年9月6日召開調解會議，惟調解不成立 (宜蘭縣政府96年
  3月15日府社資字第0960029667號函暨所附兩造94年間勞資爭
  議調解案資料，本院卷57-64頁)。
(五)上訴人先後於94年8月30日寄發羅東南門郵局第87、88號存證
  信函，及於同年9月13日寄發羅東郵局第559號存證信函予被上
  訴人，表示被上訴人公司未為伊等辦理勞健保，未提撥6%勞工
  退休金，違反勞保條例及勞退條例，依勞基法第14條第1項第6
  款規定，不經預告終止兩造間之勞動契約，並請求被上訴人給
  付資遣費及勞健保受僱期間雇主應負擔之金額（存證信函，本
  院卷70-78頁）。
四本件爭點及本院判斷
  查，兩造為僱傭關係，上訴人乙○○、甲○○分別自86年1月
  底及86年1月中旬起受雇於被上訴人公司擔任噴漆技術員，然
  均於94年7月5日領取薪資後即未再前往工作之事實，為兩造所
  不爭（如上述兩造不爭事實(一)）。上訴人主張被上訴人未為伊
  等投保勞健保，及未於94年7月勞退新制實施後，提撥勞工退
  休金，已違反勞保條例及勞退條例等法律強制規定，使伊等權
  益受損，依勞基法第14條第1項第6款：「雇主違反勞動契約或
  勞工法令，致有損害勞工權益之虞」規定，終止兩造勞動契約
  ，則為被上訴人所否認。故本件首須審究者乃上訴人以上開事
  由終止勞動契約，是否有理由？茲論述如下：
(一)勞健保部分：
  按凡年滿十五歲以上，六十歲以下之勞工，應以其雇主或所屬
  團體或所屬機構為投保單位，全部參加勞工保險為被保險人，
  勞保條例第6條第1項定有明文。又符合第6條規定之勞工，各
  投保單位應於其所屬勞工到職、入會、到訓、離職、退會、結
  訓之當日，列表通知保險人；其保險效力之開始或停止，均自
  應為通知之當日起算，同條例第11條前段亦有明文規定。次按
  具有中華民國國籍，參加本保險時已在臺灣地區設有戶籍，並
  符合第8條第1項第1款第1目至第3目所定被保險人者，除第11
  條所列情形外，應一律參加本保險為保險對象，全民健康保險
  法第10條第1項第2款、第11條之1規定甚明。又第一類及第二
  類被保險人，以其服務機關、學校、事業、機構、雇主或所屬
  團體為投保單位，但國防部所屬被保險人之投保單位，由國防
  部指定，同法第14條第1項第1款亦定有明文。又按投保單位應
  於保險對象合於投保條件之日起三日內，向保險人辦理投保，
  並於退保原因發生之日起三日內，向保險人辦理退保，同法第
  16條亦有明文規定。查，上訴人自86年1月間受雇於被上訴人
  起，迄至95年7月5日離職止，被上訴人均未曾以雇主身分為上
  訴人加保勞健保，乃兩造所不爭之事實（如上述不爭事實(二)、
  (三)）。又上訴人甲○○在受雇被上訴人前之85年5月15日即自
  行以加入宜蘭縣五金職業工會方式加保勞保，於85年6月7日退
  保，嗣在兩造勞動契約存續中，又於87年5月7日以宜蘭縣電氣
  裝置業職業工會為投保單位，加保勞工保險，而上訴人甲○○
  在受雇被上訴人前之81年8月5日亦自行以加入宜蘭縣佛具用品
  業職業工會方式加保勞保，84年10月12日退保後，於85年9月
  10日以宜蘭食品工業股份有限公司為投保單位加保，於86年2
  月24日退保，復在兩造勞動契約存續中，於87年5月7日加入宜
  蘭縣電氣裝置業職業工會勞保，88年3月1日退保，又於翌日以
  該工會加保，另上訴人於兩造僱傭期間均已於農會、工會加保
  健保，此有勞保局電子閘門查詢作業被投保人投保資料及健保
  局台北分局95年3月22日健保北承二字第0951010159號函在卷
  可憑（見原法院卷33、34、45頁）。由上揭上訴人在受雇被上
  訴人期間前後數次以自行加入職業工會方式辦理加退勞保及於
  農會、工會加保健保，足證上訴人對於勞健保加保方式自是相
  當熟稔，應明瞭如何維護其等勞工權益。上訴人雖稱：其等曾
  向被上訴人反映，因被上訴人置之不理，始自行加保云云，惟
  為被上訴人否認，且迄未據上訴人舉證以實其說。況若被上訴
  人公司拒絕為上訴人辦理勞健保，為何上訴人自86年1月起至
  94年7月5日止，長達約8年半時間，均未見渠等向被上訴人公
  司請求辦理勞保，並參以被上訴人抗辯伊公司除上訴人2人外
  均已為所屬員工加保勞健保，為上訴人所不爭，足認被上訴人
  抗辯：係上訴人亦在他處工作，不願加入伊公司勞健保，而非
  伊公司拒絕為上訴人辦理加入勞健保等語，尚非全無可採。因
  此，被上訴人未以雇主身分為上訴人加保勞健保，固有違上開
  勞保條例及全民健康保險法之規定，惟乃上訴人本身其他考量
  而不願加入被上訴人公司勞健保所致。是上訴人以被上訴人未
  為渠等辦理加保勞健保，違反勞工法令為由，終止兩造勞動契
  約，尚非有據。
(二)勞退條例提撥退休金部分：
  按雇主應為適用勞退條例之勞工，按月提繳退休金，儲存於勞
  保局設立之勞工退休金個人專戶，勞退條例第6條前段定有明
  文。又雇主應於94年6月30日前以書面徵詢勞工選擇新制或舊
  制，同條例第9條第1項亦有規定。次依同條例第18條規定，雇
  主應於勞工到職、離職、復職、死亡之日起七日內，列表通知
  勞保局，辦理開始或停止提繳手續。故雇主為勞工辦理提繳退
  休金之義務，與其是否已為勞工辦理加保勞保手續無關。查，
1.上訴人為適用勞退條例之勞工，於94年7月5日因不滿被上訴人
  未為其等提撥6%勞工退休金，乃拒絕繼續工作，為被上訴人所
  不爭（見本院卷31頁），並有勞資爭議調解申請書及紀錄在卷
  可憑（見本院卷58、64頁）。又勞保局94年3月1日保退字第09
  460000660號函固謂：「勞工退休金條例於本 (94)年7月1日起
  實施，貴單位應於6月30日前徵詢所屬勞工選擇退休金制度意
  願，並於7月15日前將勞工選擇結果向本局申報」等語（見原
  法院卷26頁），然上訴人否認被上訴人於其等94年7月5日離職
  前有徵詢選擇退休金制度意願乙事，被上訴人就此亦迄無法舉
  證證明，再參以被上訴人迄於本院審理時仍堅稱：勞保及勞退
  必須為同一雇主，因上訴人未加入伊公司之勞保，伊自無提撥
  6%勞工退休金之義務，是伊拒絕提撥6%之勞工退休金，並無違
  反勞退條例第6條規定等語（見本院卷31、94頁），其認知顯
  有違勞退條例之規定，如上述，足認上訴人主張：其等於94年
  7月5日因被上訴人要求自行負擔6%勞工退休金，乃不願繼續工
  作等語，尚非全然無據。被上訴人抗辯：上訴人離職時仍在整
  理相關意願表，尚未呈報勞保局，並未拒絕提撥退休金云云，
  尚非可採。
2.次按雇主違反勞工法令，致有損害勞工權益之虞者，勞工得不
  經預告終止契約，勞基法第14條第1項第6款定有明文。又終止
  勞動契約之意思表示，無論以言詞或書面方式為之均可，如以
  言詞表示終止，則於相對人了解時，發生效力（民法第94條規
  定參照）。查，上訴人係因被上訴人要求自行負擔6%勞工退休
  金之提撥，於94年7月5日領取薪資後，不願繼續工作，如上述
  ，是兩造於94年7月5日因提撥勞工退休金乙事有所爭執，尚無
  疑義。而依被上訴人自陳當日晚上即委由組長親赴上訴人家，
  請上訴人回公司繼續工作，並於翌 (6)日電請上訴人回公司工
  作，均遭上訴人拒絕等語。故上訴人因被上訴人未解決勞工退
  休金之提撥問題而不願繼續履行（終止）兩造勞動契約之意思
  表示，於94年7月5日當天即為被上訴人明瞭，縱上訴人當時並
  未表明終止之法律依據，亦無礙於渠等終止兩造勞動契約之效
  力。嗣上訴人於94年8月30日寄發羅東南門郵局第87、88號存
  證信函，及於同年9月13日寄發羅東郵局第559號存證信函予被
  上訴人，表示被上訴人公司未提撥6%勞工退休金，違反勞基法
  第14條第1項第6款規定，請求被上訴人給付資遣費，亦旨在表
  明兩造間之勞動契約業經其等依法終止後，被上訴人負有給付
  資遣費之義務。是上開存證信函送達時間雖距上訴人表明不願
  繼續工作時（94年7月5日）相隔30日以上，然上訴人終止勞動
  契約既已於渠等拒絕繼續工作時發生效力，尚無逾勞基法第14
  條第2項規定之30日除斥期間之問題。因此，上訴人以被上訴
  人未依法提撥勞工退休金而違反勞工法令為由，未經預告，終
  止兩造勞動契約，乃於法有據。
3.又勞工無正當理由繼續曠工三日，雇主得不經預告終止契約，
  勞基法第12條第1項第6款定有明文。查，本件上訴人因被上訴
  人要求渠等負擔依勞退條例第6條規定應由被上訴人提撥之6%
  勞工退休金，乃不願繼續工作，尚難認無正當理由。且兩造勞
  動契約既經上訴人於94年7月5日因被上訴人違反勞工退休金提
  撥之勞工法令規定而終止，如上述，被上訴人即無由以上訴人
  繼續曠工為終止勞動契約之事由，併此敘明。
五按勞工以雇主有勞基法第14條第1項所列各款事由，而不經預
  告終止契約者，得準用同法第17條規定請求雇主發給資遣費，
  勞基法第14條第4項定有明文。又同法第17條規定，雇主依勞
  基法第16條終止勞動契約者，應依下列規定發給勞工資遣費：
  一、在同一雇主之事業單位繼續工作，每滿一年發給相當於一
  個月平均工資之資遣費；二、依前款計算之剩餘月數，或工作
  未滿一年者，以比例計給之，未滿一個月者以一個月計。又依
  勞基法第17條、第84條之2規定計算之資遣費，應於終止勞動
  契約30日內發給，勞基法施行細則第8條亦規定甚明。查，上
  訴人已以被上訴人違反勞工法令致有損害勞工權益之虞為由，
  終止兩造勞動契約，如上述。是上訴人請求被上訴人依勞基法
  第17條規定給付資遣費，洵屬有據。茲就上訴人得請求之資遣
  費數額計算如下：
(一)上訴人乙○○：受雇期間為86年1月底至94年7月5日，工作年
  資為8年5月餘日，依勞基法第17條規定，被上訴人請求8又6/1
  2個月（即8.5個月）平均工資之資遣費，依兩造不爭之平均工
  資51,989元（如上述不爭事實(一)）計算資遣費數額為441,907
  元（即51,989×8.5=441,907，元以下四捨五入）。
(二)上訴人甲○○：受雇期間86年1月中旬至94年7月5日，工作年
  資為8年5月餘日，依勞基法第17條規定，被上訴人請求8又6/1
  2 個月（即8.5個月）平均工資之資遣費，依兩造不爭之平均
  工資52,954元（如上述不爭事實(一)）計算資遣費數額為450,10
  9元（即52,954×8.5=450,109）。
  又上訴人於94年7月5日終止勞動契約後，兩造就本事件曾向宜
  蘭縣政府申請勞資爭議調解，惟於94年9月6日調解不成立（如
  上述不爭事實(四)），是上訴人請求被上訴人給付上揭資遣費及
  自調解不成立日翌日即94年9月7日起之法定遲延利息，自無不
  合。
六綜上，上訴人依據勞動契約之法律關係及勞基法第14條第4項
  、第17條之規定，請求被上訴人給付資遣費予上訴人乙○○44
  1,907元、甲○○450,109元及均自94年9月7日起至清償日止按
  週年利率5%計算之利息，為有理由。原審為上訴人敗訴判決，
  尚有未洽。上訴意旨指摘原判決不當，求予廢棄改判，為有理
  由。爰由本院予以廢棄改判，如主文第2項所示。
七本件事證已臻明確，兩造其餘攻擊防禦方法及所提證據，經審
  酌後，認與本判決結果不生影響，爰不一一論述，附此敘明。
八據上論結，本件上訴為有理由。依民事訴訟法第450條、第78
  條，判決如主文。
中　　華　　民　　國　　96　　年　　6 　　月　　20　　日
　　　　　　　　  　勞工法庭
                        審判長法　官  黃熙嫣
　　　　　　　　　　  　      法　官  呂太郎
　　　　　　　　　　　        法　官  楊力進
正本係照原本作成。
不得上訴。
中　　華　　民　　國　　96　　年　　6 　　月　　26　　日
　　　　　　　　　　　　　　　書記官  蕭進忠
